【裁判字號】    90,交上訴,9
【裁判日期】    900412
【裁判案由】    過失致死
【裁判全文】
臺灣高等法院刑事判決                                九十年度交上訴字第九號
    上  訴  人  甲○○
    即  被  告
    選任辯護人  邱六郎
右上訴人因過失致死案件，不服臺灣板橋地方法院八十九年度交訴字第五一號，中華
民國八十九年十月二十一日第一審判決（起訴案號：臺灣板橋地方法院檢察署八十九
年度偵字第五三０號）提起上訴，本院判決如左：
    主  文
原判決撤銷。
甲○○從事業務之人，因業務上之過失致人於死，處有期徒刑陸月，如易科罰金，以
參佰元折算壹日，緩刑貳年。
    事  實
一、甲○○於民國〔下同〕八十七年三月初〔起訴書載為八十七年十二月間〕，承攬
    臺北縣三重市公所發包之同市「重陽排水幹線加蓋工程」，為從事業務之人，施
    工期間，於同市○○街三十三號前施工區○○市○○街道路中間橫向擺設「寬壹
    公尺、長壹點伍公尺」〔壹號石墩〕、「寬零點公尺、長壹公尺」〔貳號石墩
    〕、「寬壹公尺、長壹點伍公尺」〔號石墩〕之石墩個，外加黃色警告布條
    ，明知工程進行中，應於夜間安裝警告燈，按諸當時情形，復無不能注意之情事
    ，竟疏未注意，違未安裝夜間警告燈，嗣於八十七年十二月十三日夜間十時十五
    分許，適有李成基駕駛牌照號碼ＭＤＥ─六五六號機車，亦疏未注意飲用酒類或
    其他類似物後其吐氣所含酒精濃度超過每公升○‧二五毫克或血液中酒精濃度超
    過百分之○‧○五以上者，不得駕車之規定，飲酒至『血中酒精濃度』二０一點
    三mg／dl，仍沿同市○○街由南往北行駛，途經上址，無從獲警告燈警示道路有
    上開障礙，致機車滑入壹、貳號石墩間，人、車摔跌於地，致李成基右頂骨挫傷
    壹處、左眼眶皮下瘀血、右胸部皮下瘀血、四肢多處挫傷、左大腿內側皮下瘀血
    壹處，終因頭部外傷、顱內出血，送醫急救延至八十七年十二月十七日凌晨一時
    二十分不治死亡。
二、案經臺灣板橋地方法院檢察署檢察官相驗後自動檢舉偵查起訴。
    理  由
一、訊據被告甲○○不否認前揭之事實，並經證人即承辦員警許朝慶證述明確，復有
    道路交通事故調查報告表、現場照片陸幀、相驗屍體之照片壹拾參幀足資佐證，
    被害人李成基係因右開車禍而致右頂骨挫傷壹處、左眼眶皮下瘀血、右胸部皮下
    瘀血、四肢多處挫傷、左大腿內側皮下瘀血壹處，終因頭部外傷、顱內出血，送
    醫急救仍不治死亡，業經台灣板橋地方法院檢察署檢察官督同法醫相驗明確，製
    有相驗屍體證明書、驗斷書、及勘驗筆錄等在卷可憑，另按挖掘道路，應事先申
    請主管機關許可並知會當地警察機關；工程進行中，並應樹立警告標誌，夜間並
    安裝警告燈；工程完竣後，應立即撤除並將障礙物清除，道路交通安全規則第一
    四三條定有明文，被告於於前述施工區○○市○○街道路中間橫向擺設「寬壹公
    尺、長壹點伍公尺」〔壹號石墩〕、「寬零點公尺、長壹公尺」〔貳號石墩〕
    、「寬壹公尺、長壹點伍公尺」〔號石墩〕之石墩個，外加黃色警告布條，
    有道路交通事故調查報告表、現場照片足參，被告應注意上開法令之規定，負起
    其注意義務，而依當時情形亦無不能注意之情事存在，竟疏未注意前開規定，未
    於夜間安裝警告燈，適有亦疏未注意飲用酒類或其他類似物後其吐氣所含酒精濃
    度超過每公升○‧二五毫克或血液中酒精濃度超過百分之○‧○五以上者，不得
    駕車之規定之李成基飲酒至『血中酒精濃度』二０一點三mg／dl，仍駕駛牌照號
    碼ＭＤＥ─六五六號機車，沿同市○○街由南往北行駛，途經上址，無從獲警告
    燈警示道路有上開道路障礙，致機車滑入壹、貳號石墩間，人、車摔跌於地，甲
    ○○就本件事故之發生有過失甚為明確，此亦有臺灣省臺北縣區車輛行車事故鑑
    定委員會北鑑字第八九四九八號鑑定意見書、臺灣省車輛行車事故覆議委員會府
    覆議字第八九一四一九號函均明認被告有未依規定設置警告標誌之過失，此有上
    開鑑定意見書、覆議意見函在卷可查，雖被害人李成基飲酒至血中酒精濃度二０
    一點三mg/dl，有病歷摘要紀錄紙足參，仍駕駛牌照號碼ＭＤＥ─六五六號機車
    ，而就本件事故之發生同有過失，惟究未能據以解免被告疏失之咎，而被害人李
    成基確實因本件事故致右頂骨挫傷壹處、左眼眶皮下瘀血、右胸部皮下瘀血、四
    肢多處挫傷、左大腿內側皮下瘀血壹處，終因頭部外傷、顱內出血，送醫急救延
    至八十七年十二月十七日凌晨一時二十分不治死亡，被害人之死亡與被告之上開
    過失行為間有相當因果關係，再臺北縣三重市公所八十九年五月二十六日八九北
    縣重工字第二０九四四號函謂：「有關本市○○街三十三號前台電六四０三０三
    工程，於八十七年十一月十九日申請挖掘道路，本所於八十七年十二月十六日核
    發挖掘道路證明工事日期自八十八年一月六日起至八十八年一月十日止，查臺北
    縣三重市公所於「於八十七年十二月十六日」核發挖掘道路證明、核准施工日期
    『自八十八年一月六日起至八十八年一月十日止』」，均在「八十七年十二月十
    三日」本案肇事之後，不能為被告有利之論據；證人吳薜葵到庭證稱：「右址工
    地有作安全措施」，與前引現場照片未見「安裝夜間警告燈」相左，所證「附近
    很亮，都有路燈」，亦與道路交通事故調查報告表載：「現場路燈未亮」、「視
    線因陰雨不良」相歧，所證上情，不足為被告有利之認定，證人許宏裕證稱被害
    人有喝黃酒，亦不能據以解免被告疏失之咎，本件事證明確，被告犯行洵堪認定
    。
二、核被告所為，係犯刑法第二百七十六條第二項之業務過失致人於死罪，又被告行
    為後，刑法第四十一條之規定，業經於九十年一月四日修正，並經總統於九十年
    一月十日公布，依法於九十年一月十二日生效，而修正後之刑法第四十一條第一
    項之規定「犯最重本刑為五年以下有期徒刑以下之刑之罪，而受六個月以下有期
    徒刑之宣告，因身體、教育、職業、家庭之關係或其他正當事由，執行顯有困難
    者，得以一元以上三元（業據罰金罰鍰提高標準條例第二條前段規定，就其原定
    數額提高為一百倍折算一日）以下折算一日，易科罰金，但確因不執行所宣告之
    刑，難收矯正之效，或難以維持法秩序者，不在此限」，此項修正有利於被告，
    依刑法第二條第一項前段之規定，適用裁判時之新法。
三、原審據以論罪科刑原非無見，惟就前揭法律之修正不及適用，被告空言上訴，雖
    無理由，但原判決既有前揭之未洽，仍應由本院將原判決撤銷改判，爰審酌被告
    之過失情節、所致之危害、被害人李成基之過失不輕，暨被告與被害人之家屬已
    達成和解，有和解書在卷可稽，犯罪後態度等一切情狀，量處如主文所示之刑，
    並諭知易科罰金之折算標準，另被告前未受有期徒刑以上刑之宣告，有被告全國
    前案紀錄表可資佐證，此次因一時失慮誤蹈法網，且已與被害人之家屬達成和解
    ，其經此次之偵審程序之教訓，當知警愓，應無再犯之虞，本院認其所受刑之宣
    告，以暫不執行為適當，爰併宣告緩刑二年，以勵自新。
據上論斷，應依刑事訴訟法第三百六十九條第一項前段、第三百六十四條、第二百九
十九條第一項前段，刑法第二百七十六條第二項、第四十一條第一項、第七十四條第
一款、第二條第一項前段，罰金罰鍰提高標準條例第一條前段、第二條判決如主文。
本案經檢察官陳文禮到庭執行職務。
中    華    民    國      九十    年       四      月        十二       日
                          臺灣高等法院交通法庭
                              審判長法  官  蔡  永  昌
                                    法  官  陳  榮  和
                                    法  官  許  宗  和
右正本證明與原本無異。
如不服本判決應於收受送達後十日內向本院提出上訴書狀，其未敘述上訴之理由者並
得於提起上訴後十日內向本院補提理由書（均須按他造當事人之人數附繕本）。
                                    書記官  廖  艷  莉
中    華    民    國     九十     年       四       月        十七      日
附錄：本案論罪科刑法條全文
刑法第二百七十六條
因過失致人於死者，處二年以下有期徒刑、拘役或二千元以下罰金。
從事業務之人，因業務上之過失犯前項之罪者，處五年以下有期徒刑或拘役，得併科
三千元以下罰金。


司法院資訊處製作；財團法人民間司法改革基金會備份。
